最高法院刑事判決　　　　　　　　　　　　　　　九十一年度台上字第六一三七號
　　上訴人　台灣高等法院檢察署檢察官
　　被　告　甲○○
　　　　　　乙○○
右上訴人因被告等偽造文書等罪案件，不服台灣高等法院中華民國八十九年八月四日
第二審判決（八十八年度上訴字第三八二一號，起訴案號：台灣桃園地方法院檢察署
八十五年度偵續一字第一三號），提起上訴，本院判決如左：
    主  文
原判決及第一審判決關於甲○○部分撤銷。
甲○○被訴部分不受理。
其他上訴駁回。
    理  由
一甲○○被訴不受理部分
按被告死亡者，應諭知不受理之判決，刑事訴訟法第三百零三條第五款定有明文。被
告在第三審審理中死亡者，依同法第三百八十七條之規定，亦有上開條款之適用，本
件被告甲○○被訴偽造文書等罪案件，經原判決維持第一審諭知無罪之判決，駁回檢
察官在第二審之上訴後，上訴人不服，於民國（下同）八十九年九月十一日提起第三
審上訴，被告甲○○嗣於本院審理中之九十年一月三日死亡，有其戶籍除戶資料查詢
結果表附卷可稽，揆諸首揭說明，自應由本院將原判決及第一審判決關於甲○○部分
撤銷，另為諭知公訴不受理之判決。
二其他上訴駁回部分
按刑事訴訟法第三百七十七條規定，上訴於第三審法院，非以判決違背法令為理由，
不得為之。是提起第三審上訴，應以原判決違背法令為理由，係屬法定要件。如果上
訴理由狀並未依據卷內訴訟資料，具體指摘原判決不適用何種法則或如何適用不當，
或所指摘原判決違法情事，顯與法律規定得為第三審上訴理由之違法情形，不相適合
時，均應認其上訴為違背法律上之程式，予以駁回。本件檢察官上訴意旨略稱：(一)告
訴人徐金浩於八十四年四月十三日出具之告訴狀中已表明告訴人閱卷後發現本案三張
支票背面被告偽造背書等語，至於偽造之方式究係偽刻告訴人印章或盜用告訴人印章
，告訴人根本無從知悉，迄今仍不敢確信該印章為真正，且早在得知鑑定結果前之八
十四年五月二十日，即具狀陳報系爭支票背面之背書若非被告盜刻印章蓋上，即為被
告趁機盜用印章等語，告訴人之指述，並無背於情理。又原判決以被告甲○○所提出
葉茂元書立之聲明書及切結書，認葉茂元確係經由告訴人向被告甲○○辦理新台幣（
下同）一千六百萬元之貸款，而葉茂元與被告甲○○、乙○○無特別情誼或利害關係
，甲○○理應要求告訴人背書擔保云云，然查上開聲明書，未向葉茂元求證亦未經鑑
定，憑何認定為真正而採信甲○○之說詞，聲明書所載徐代書何以認定係告訴人徐金
浩，縱認該聲明書為葉茂元書立，也未言明告訴人有背書或擔任保證人之記載，該聲
明書與告訴人有何關係，如告訴人真有背書，被告何以還要求葉茂元寫聲明書？足見
該聲明書係被告為求脫罪而書立？何況原判決認定被告在庭上說與葉茂元不認識又不
曾見面，何以還有該聲明書？且本案一千三百萬元支票是在八十三年十月十九日開始
，在同年十二月十五日退票結束，為何被告要在八十四年二月十四日始與葉茂元書立
聲明書，又從葉茂元於八十四年五月十二日具狀陳報系爭三紙支票債務與告訴人無關
，不知有告訴人背書之事等語，亦與甲○○所述由告訴人交付支票一節截然不同，原
審未鑑定葉茂元之聲明書及其陳報書狀及系爭支票上葉茂元筆跡之同一性，逕認上開
聲明書為葉茂元所書立，並認告訴人有於支票背書而為判決，其判決有採證違反證據
法則及有應於審判期日調查之證據未予調查之違法。(二)本案之切結書是於八十三年十
月十九日所寫，切結書寫的金額為一千六百萬元，是因為葉茂元當時欠告訴人三百萬
元，欠被告一千三百萬元，告訴人及被告均為債權人，在三方同意下，始書寫一千六
百萬元債款之切結書交徐金浩、甲○○收執，告訴人與被告皆是債權人，告訴人如有
背書，理應是保證人，原判決認定告訴人為該切結書之債權人，又認定告訴人有背書
，在無任何擔保亦無任何利益下，告訴人為何要為債務人葉茂元背書？原判決顯有理
由矛盾之違誤。(三)被告並無付款予告訴人，告訴人與葉茂元間亦無一千三百萬元款
情事，亦無該提款書之證明或電進帳紀錄，原判決認定事實與卷內證據資料不符
且有違證據法則等語。
惟查原判決以公訴意旨略稱：甲○○盜蓋告訴人徐金浩之支票發票印鑑章於昶峻機械
工業股份有限公司（下稱昶峻公司）所簽發面額各為三百萬元、五百萬元、五百萬元
之支票背面，偽造徐金浩之背書，再與知情之被告乙○○串通，由乙○○提出該三紙
支票向台灣桃園地方法院民事庭申請核發支付命令，被告乙○○與甲○○涉有共犯刑
法行使偽造私文書罪及詐欺得利罪云云，經審理結果，認為無積極證據足以證明被告
乙○○有被訴犯行，因而維持第一審諭知被告乙○○無罪部分之判決，駁回該部分檢
察官在第二審之上訴，已明：告訴人徐金浩於閱覽台灣桃園地方法院民事庭相關支
付命令卷宗後，於八十四年四月十四日出具之告訴狀係指訴被告甲○○偽造伊之印章
加蓋於前開系爭支票以為背書，於檢察官偵查中仍為相同之供述，俟檢察官將其於加
蓋合作契約書上之印文與支票背面印文送憲兵學校鑑定後，始改口稱：甲○○盜蓋其
印章於支票背面以偽造背書云云，前後所供南轅北轍，其供述之真實性已有可疑，又
經憲兵學校比對檢驗結果顯示支票上徐金浩之背書確係其真正印章加蓋之背書，又查
昶峻公司負責人葉茂元與甲○○、乙○○原互不認識而經由告訴人徐金浩之介紹，向
甲○○借貸一千六百萬元，因甲○○及其弟乙○○僅能借予一千三百萬元，另由徐金
浩自行籌措三百萬元共計一千六百萬元，再轉借予昶峻公司負責人葉茂元，此有甲○
○、乙○○及徐金浩於法院審理中就借貸經過情形所為之供述以及卷附葉茂元所書具
或簽署之聲明書、切結書（上開聲明書、切結書分別附於偵字第五二五八號偵查卷第
一一０頁、第一一一頁）可資參酌認定。甲○○同意以胞弟乙○○之款項一千三百萬
元借貸予昶峻公司負責人葉茂元時，同時要求介紹人即徐金浩在昶峻公司簽發作為借
款擔保之支票上背書，亦屬情理之常，並無積極確切證據足認被告乙○○有被訴偽造
背書及詐欺犯行，至甲○○於偵審中對其如何交付一千三百萬元鉅款予徐金浩轉借予
昶峻公司負責人於葉茂元等情，雖前後供述未盡相同，且復未提出確切之提款書證
以資證明（原判決書於上開「復」字底下漏書「未」字一字，係文字漏寫），仍不足
以動搖原判決上開論定等理由綦詳。核難遽指原判決即有採證違法、查證未盡或理由
矛盾等違誤。其餘上訴意旨徒憑己見，就原判決採證認事職權之行使或原判決已論斷
說明事項重複為事實之爭辯，亦非適法之第三審上訴理由，上訴意旨指摘各項，核與
法律所規定得為第三審上訴理由之違法情形不相適合，其上訴違背法律上之程式，應
予駁回。
據上論結，應依刑事訴訟法第三百九十七條、第三百九十八條第三款、第三百八十七
條、第三百零三條第五款、第三百九十五條前段，判決如主文。
中      華      民      國    九十一    年      十      月    三十一    日
                              最高法院刑事第十一庭
                                  審判長法官  呂  潮  澤
                                        法官  白  文  漳
                                        法官  陳  世  雄
                                        法官  孫  增  同
                                        法官  林  開  任
      右正本證明與原本無異
                                              書  記  官
中      華      民      國    九十一    年     十一     月      五      日
